臺灣臺北地方法院民事判決　　　　　　100年度簡上字第463號
上　訴　人　捷和建設股份有限公司
法定代理人　戴洪清
訴訟代理人　鍾運凱
被上訴人　　名人空中花園大廈管理委員會
法定代理人　李健生
上列當事人間給付管理費事件，本院於民國言詞辯論終結
，判決如下：
上列當事人間給付管理費事件，上訴人對於中華民國100 年9 月
6 日臺灣臺北地方法院新店簡易庭100 年度店簡字第602 號第一
審判決提起上訴，本院於100 年12月28日言詞辯論終結，判決如
下：
    主  文
上訴駁回。
第二審訴訟費用由上訴人負擔。
    事  實
一、被上訴人起訴主張：上訴人為被上訴人所管理社區之區分所
    有權人（門牌台北市台北市○○區○○街36巷2號2樓，1樓
    部分未積欠管理費）。依民國99年4 月17日區分所有權人會
    議決議，管理費應按每坪新台幣（下同）55元繳納，上訴人
    自99年6 月起至100 年3 月止，仍按每坪15元繳納，每月短
    繳15,400元，上訴人自99年6 月起至100 年3 月止計10個月
    短繳積欠管理費共計154,000 元，經被上訴人催討迄未繳納
    ，若上訴人按每月每坪55元繳納管理費，則不用再繳每月4,
    062 元之大公基本電費等額外費用等語。爰依公寓大廈管理
    條例第21條、區分所有權人會議決議及住戶規約訴請上訴人
    如數給付上開積欠管理費，並聲明：上訴人應給付被上訴人
    154,000 元，及自起訴狀繕本送達上訴人翌日（即100 年6
    月18日）起至清償日止，按年息5％ 計算之利息。
二、上訴人則以：兩造於99年5 月（為99年2 月1 日之誤）簽訂
    協議書，協議上訴人所有系爭2 樓房屋每月每坪管理費以15
    元計，現被上訴人以區分所有權人會議決議要求上訴人將管
    理費提高為每月每坪55元，上訴人不同意。上訴人所有系爭
    2 樓房屋，自持有產權迄今均係空置，並未使用，且幾乎未
    使用到如電梯等之公共設施，且依上開協議內容上訴人除繳
    納每月每坪管理費15元外，尚需另外支出每月4,062 元之大
    公基本電費及大公設備維護費用，如要求被告按每月每坪55
    元繳納管理費，則不該要求被告在支出上開每月4,062 元之
    額外費用，及依上開協議內容約定上訴人每年須給付10萬元
    之廣告招牌設立費予被上訴人等語，資為抗辯。
三、本件經原審判決命上訴人應給付被上訴人13,380元，及自1
    00年6 月18日起至清償日止，按年息百分之5 計算之利息，
    並駁回被上訴人其餘之訴，上訴人就其敗訴部分聲明不服，
    提起上訴，並聲明：(一)原判決不利於上訴人部分廢棄。(二)上
    開廢棄部分，駁回被上訴人在第一審之訴。被上訴人則聲明
    ：上訴駁回。
四、兩造不爭執之事實：
  (一)上訴人為門牌台北市台北市○○區○○街36巷2號2樓房屋之
    所有權人，為被上訴人所管理之「名人空中花園大廈」社區
    之區分所有權人。
  (二)依被上訴人社區即名人空中花園大廈於99年4 月17日召開之
    99年度區分所有權人會議決議，各區分所有權人應依規定繳
    納管理費（地下一、二樓停車場除外），每坪管理費應以55
    元計收。
  (三)上訴人自持有2樓房屋產權至今都是空置狀態。
五、得心證之理由：
    本件被上訴人主張上訴人積欠上開大廈管理費未繳之事實，
    為上訴人所否認，並以前開情詞置辯，則本件兩造爭執之主
    要爭點闕為：上訴人主張其所有之2 樓房屋，若依區分所有
    權人會議決議以每坪55元計收管理費，是否有違平等原則？
    茲論述如下：
  (一)被上訴人主張之事實，業據於原審提出與其所述相符之公寓
    大廈管理組織報備證明、住戶規約、區分所有權人會議記錄
    、協議書等件為證，為上訴人所爭執，以有違平等原則置辯
    。查，按公寓大廈應設置公共基金，其來源如下：一、起造
    人就公寓大廈領得使用執照一年內之管理維護事項，應按工
    程造價一定比例或金額提列。二、區分所有權人依區分所有
    權人會議決議繳納。三、本基金之孳息。四、其他收入。區
    分所有權人或住戶積欠應繳納之公共基金或應分擔或其他應
    負擔之費用已逾二期或達相當金額，經定相當期間催告仍不
    給付者，管理負責人或管理委員會得訴請法院命其給付應繳
    之金額及遲延利息。公寓大廈管理條例第18條第1 項、第21
    條定有明文。本件兩造於99年2 月1 日曾簽訂協議書，約定
    上訴人所有系爭2 樓房屋每月每坪管理費以15元計收，如本
    社區之區分所有權人會議另有決議，被上訴人將依其決議執
    行一情，有兩造所不爭之協議書影本附於原審卷內可稽。又
    被上訴人社區之區分所有權人會議於99年4 月17日決議各區
    分所有權人每月每坪管理費以55元計收，亦有名人空中花園
    大廈99年度區分所有權人會議紀錄影本附於原審卷內可據。
    則上訴人所有系爭2 樓房屋自99年6 月起即須按每月每坪55
    元計算繳納管理費，惟毋庸再繳兩造不爭之99年2 月1 日協
    議書約定之每月4,062 元大公基本電費等額外費用。惟上訴
    人按每坪15元繳納管理費，每月短繳15,400元，但應扣除依
    99年2 月1 日協議書約定之每月4,062 元大公基本電費等額
    外費用，故上訴人自99年6 月起至100 年3 月止，每月短繳
    管理費11,338元計10個月短繳積欠管理費共計113,380元，
    應堪認定。
  (二)按收費標準既經與會區分所有權人之多數決議通過，且收費
    所得亦用於該社區，雖區分所有權人未居此社區，但其既購
    買系爭房屋，當然成為此社區之一份子，自應遵守規約所定
    之收費標準。次按共有物之管理費及其他負擔，除契約另有
    訂定外，應由各共有人按其應有部分分擔之，民法第822 條
    第1 項定有明文。依被上訴人所管理社區之99年度區分所有
    權人會議決議，各區分所有權人應依規定繳納管理費（地下
    一、二樓停車場除外），每坪管理費應統一以55元計收，有
    該會議紀錄在卷可查，足認該社區對於空戶並無其他不同之
    收費標準，仍以每坪55元計收管理費。況區分所有權人就其
    專有部分究為區分所有權人自行使用居住，或另行有償租予
    他人、無償借予他人使用，抑或空置不用，乃區分所有權人
    對於各區分所有部分不同的管理使用方式，而管理費之收取
    ，係作為社區日常清潔、保安、設施維護及行政庶務費用之
    用，此等費用之耗費並不因區分所有部分由區分所有權人親
    自使用、出租或閒置而有所不同，更或社區之清潔、保安及
    設施維護均有助於區分所有部分價值之提高。至收費標準是
    否空屋者宜較非空屋者為低始為合理，此為另一問題，應由
    區分所有權人會議決議，本於私法自治原則，法院無從介入
    。是上訴人自不得以其所有之2 樓房屋現為空戶為由拒繳管
    理費。故上訴人主張其所有之2 樓為空戶，管理費以區分所
    有權會議決議統一之收費標準計收，有違平等原則云云，即
    為無理由。
六、從而，被上訴人依公寓大廈管理條例第21條、住戶規約、區
    分所有權人會議決議請求被告給付積欠管理費113,380 元，
    及自起訴狀繕本送達上訴人翌日（即100 年6 月18日）起至
    清償日止，按年息5％ 計算之利息，為有理由，應予准許。
    逾此所為請求，為無理由，應予駁回。是原審之判決，於法
    並無違誤。上訴意旨指摘原判決不當，求予廢棄改判，為無
    理由，應駁回其上訴。
七、因本案事證已臻明確，兩造其餘主張、陳述及所提之證據，
    經本院審酌後，認與判決結果不生影響，爰不一一論述，附
    此敘明。
八、據上論結，本件上訴為無理由，依民事訴訟法第436 條之1
    第3 項、第449 條第1 項、第78條，判決如主文。
九、據上論結，本件上訴為無理由，依民事訴訟法第436 條之1
    第3 項、第449 條第1 項、第78條、第87條第1 項，判決如
    主文。
中    華    民    國   100    年    12    月    30    日
                 民事第四庭   審判長法  官  張瑜鳳
                                    法  官  陳杰正
                                    法  官  陳靜茹
以上正本係照原本作成。
本判決不得上訴。
中    華    民    國   100    年    12    月    30    日
                                    書記官  鄭雅雲